臺灣板橋地方法院刑事判決　　　　　　 100年度易字第3789號
公　訴　人　臺灣板橋地方法院檢察署檢察官
被　　　告　林韋伶
上列被告因偽造文書案件，經檢察官提起公訴（100 年度調偵字
第1613號），被告於準備程序中就被訴事實為有罪之陳述，經本
院裁定進行簡式審判程序，並判決如下：
    主  文
林韋伶明知為不實之事項，而使公務員登載於職務上所掌之公文
書，足以生損害於公眾及他人，處拘役伍拾日，如易科罰金，以
新臺幣壹仟元折算壹日。
    事  實
一、林韋玲因於民國97年9 月24日向黃志光借款新臺幣（下同）
    60萬元，故將其所有之坐落於臺北縣板橋市（現改制為新北
    市板橋區，下同）永安路615 地號之土地及其上門牌號碼臺
    北縣板橋市○○路○ 段174 巷181 之2 號建物（下稱系爭房
    地）之土地所有權狀、建物所有權狀各1 紙交由黃志光保管
    ，並簽立不動產買賣契約書1 紙，以擔保上揭借款。詎林韋
    伶明知上開土地所有權狀、建物所有權狀並未遺失，為求私
    下賣出系爭房地，竟基於使公務員登載不實之犯意，於97年
    10月21日前往臺北縣（現改制為新北市，下同）板橋地政事
    務所，向承辦公務員謊報上開土地所有權狀、建物所有權狀
    遺失，並立下內容為「上開標示之不動產所有權狀，不慎於
    民國97年10月20日遺失屬實，如有虛偽不實，立切結書人願
    負一切法律責任」之書狀補給登記切結書1 紙，而向不知情
    之承辦公務員申請補發權狀，致該公務員將上開土地所有權
    狀、建物所有權狀已滅失之不實事項，登載於其職務上所掌
    管之書狀補發公告等相關文書上，足生損害於黃志光及地政
    機關就土地及建物登記管理之正確性。嗣黃志光於99年9 月
    10日，向上開地政事務所申請系爭房地之土地及建物謄本後
    ，始悉上情。
二、案經黃志光告訴臺灣板橋地方法院檢察署檢察官偵查起訴。
    理  由
一、本案被告林韋伶所犯係死刑、無期徒刑、最輕本刑為3 年以
    上有期徒刑或高等法院管轄第一審案件以外之罪，其於準備
    程序中就被訴事實為有罪之陳述，經本院告知簡式審判程序
    之旨，並聽取檢察官、被告之意見後，經本院裁定進行簡式
    審判程序，合先敘明。
二、上揭犯罪事實，業據被告於偵查及本院審理中坦承不諱，核
    與證人即告訴人黃志光於偵查中之證言相符，並有國泰世華
    商業銀行古亭分行支票號碼KT0000000 號支票1 紙（發票人
    ：黃志光、發票日：97年9 月30日、面額：60萬元）、不動
    產買賣契約書影本1 份、臺北縣板橋地政事務所96北板字第
    038893號土地所有權狀、96北板建字第022970號建物所有權
    狀影本各1 紙、系爭房地之土地登記謄本、建物登記謄本各
    1 份、臺北縣板橋地政事務所99年10月7 日北縣板地資字第
    0990016344號函1 紙及所附之土地登記申請書、書狀補給登
    記切結書、土地登記申請書、土地所有權買賣移轉契約書、
    土地增值稅免稅證明書、建築改良物所有權買賣移轉契約書
    、臺北縣政府稅捐稽徵處板橋分處98年契稅繳款書、臺灣省
    臺北縣板橋市戶政事務所印鑑證明、臺北縣板橋地政事務所
    97北板地字第046499號土地所有權狀、97北板建字第026508
    號建物所有權狀各1 份在卷可稽，堪認被告上揭任意性自白
    核與事實相符，應堪採信。綜上，本案事證明確，被告上開
    犯行洵堪認定，自應依法論科。
三、按刑法第214 條使公務員登載不實罪之成立，以明知為不實
    之事項，而使公務員登載於職務上所掌之公文書，且足以生
    損害於公眾或他人為要件。該罪之成立須一經他人之聲明或
    申報，公務員即有登載之義務，並依其所為之聲明或申請予
    以登載，而屬不實之事項者，始足構成（最高法院69年臺上
    732 號、73年臺上字第1710號判例意旨參照）。次按土地所
    有權狀及土地他項權利證明書，因滅失請求換給或補給時，
    應敘明滅失原因，檢附有關證明文件，經地政機關公告30日
    ，公告期滿無人就該滅失事實提出異議後補給之；申請土地
    所有權狀或他項權利證明書補給時，應由登記名義人敘明其
    滅失之原因，檢附切結書或其他有關證明文件，經登記機關
    公告30日，並通知登記名義人，公告期滿無人提出異議後，
    登記補給之，土地法第79條第2 款、土地登記規則第155 條
    第1 項亦有明文。準此，地政機關一經受理即應依當事人之
    申請將書狀「滅失」（含毀損、遺失）之事由，登載於職務
    上所掌管製作之公文書公告上對外發布，地政機關對於公告
    上所載土地所有權狀是否滅失之事實，並無實質審查之權限
    ，僅有形式審核所應檢具之文件是否齊備之餘地。是核被告
    所為，係犯刑法第214 條之使公務員登載不實文書罪。爰審
    酌被告以謊報土地及建物權狀遺失申請補發之方式，重新申
    請補發所有權狀，足以損害告訴人及地政事務所對於所有權
    狀管理正確性，其行為尚非無取，並兼衡其無前科，素行良
    好，有臺灣高等法院被告前案紀錄表1 份可稽，且考量其犯
    罪動機、目的、手段、犯後坦承犯行，態度良好及尚未與告
    訴人達成和解等一切情狀，量處如主文所示之刑，並諭知易
    科罰金之折算標準，以資懲儆。至被告所書立之書狀補給登
    記切結書1 紙，已交付臺北縣板橋地政事務所附卷歸檔，非
    屬被告所有，爰不宣告沒收，併此敘明。
據上論斷，應依刑事訴訟法第273 條之1 第1 項、第299 條第1
項前段，刑法第214 條、第41條第1 項前段，刑法施行法第1條
之1 ，判決如主文。
本案經檢察官王乙軒到庭執行職務。
中    華    民    國   100    年    12    月    22    日
                  刑事第九庭    法  官  張誌洋
以上正本證明與原本無異
如不服本判決應於送達後10日內向本院提出上訴狀
                                書記官  張桐嘉
中    華    民    國   100    年    12    月    22    日
附錄本案論罪科刑法條全文：
中華民國刑法第214條
（使公務員登載不實罪）
明知為不實之事項，而使公務員登載於職務上所掌之公文書，足
以生損害於公眾或他人者，處 3 年以下有期徒刑、拘役或 5 百
元以下罰金。